【裁判字號】    95,訴,813
【裁判日期】    951114
【裁判案由】    毒品危害防制條例
【裁判全文】
臺灣彰化地方法院刑事判決               95年度訴字第813號
公  訴  人  臺灣彰化地方法院檢察署檢察官
被      告  甲○○
指定辯護人  本院公設辯護人  丁○○
上列被告因違反毒品危害防制條例案件，經檢察官提起公訴（94
年度偵字第8614號），本院判決如下：
    主    文
甲○○連續販賣第一級毒品，累犯，處有期徒刑玖年，褫奪公權
肆年。扣案如附表壹所示之物沒收；又未扣案如附表貳所示之犯
罪所得沒收，如全部或一部不能沒收時，以其財產抵償之。
    犯罪事實
一、甲○○（綽號「大頭」、「大頭龍」）前因違反毒品危害防
    制條例案件，經本院於民國93年7 月26日，以93年度易緝字
    32號判決判處有期徒刑6 月確定，入監執行後，已於93年12
    月11日縮刑期滿執行完畢。詎猶不知悔改，其明知海洛因及
    甲基安非他命為毒品危害防制條例第2 條第2 項第1 、2 款
    所定之第一、二級毒品，不得非法販賣，竟因其施用毒品花
    費甚鉅，又獲知其他吸毒者有不知可至何處購買毒品，或欲
    向其毒品來源之上手乙○○（由本院另案審理中）購買毒品
    卻遭乙○○拒絕之情形，認有利可圖，即利用其與乙○○是
    十幾年的朋友，交情甚篤，可順利向乙○○購得毒品之地位
    ，基於意圖販賣第一、二級毒品海洛因及甲基安非他命以牟
    利之概括犯意，以其所使用之0000000000號行動電話作為販
    毒聯絡工具，待購毒者以電話撥打上開電話與其聯絡，議妥
    交易價格並約定交易地點後，甲○○即向乙○○購得交易所
    需之毒品，再於交付毒品與購毒者時，自交付之毒品中取得
    相當於施用一次之量的甲基安非他命作為販毒利潤，或藉由
    向乙○○購買毒品轉售之地位（即相當於小盤、零售商之地
    位），獲取以低價向乙○○購買毒品之利益，而連續為下列
    販賣行為：
  (一)自94年6 月中旬某日起至同年9 月6 日前某日止，由庚○○
    （綽號「瘋狗」）以其所使用之0000000000號行動電話，撥
    打甲○○上開行動電話聯絡交易數量後，再由甲○○將甲基
    安非他命送至庚○○位於彰化縣和美鎮○○里○○○ 街32號
    之家中交予庚○○，甲○○以此方式先後販賣甲基安非他命
    5 次予庚○○，每次交易金額均為新臺幣（下同）1,000 元
    ，合計交易金額5,000 元。
  (二)自94年8 月間某日起至同年9 月間某日止，由己○○（綽號
    「眼鏡」）以其所使用之0000000000號行動電話，撥打甲○○上開行動電話與之聯絡交易數量後，再由甲○○將甲基安
    非命他命持往彰化火車站廣場及彰化市○○路旁交予己○○
    ，甲○○即以此方式先後販賣甲基安非他命2 次予己○○，
    每次交易金額為1,000 元，合計交易金額2,000 元。
  (三)自94年6 、7 月間某日起至同年10月上旬某日止，由辛○○
    （綽號「阿芬」）以其弟鐘志濱所有之0000000000號行動電
    話，或000000000 號家用電話，撥打甲○○上開行動電話與
    之聯絡交易數量後，再由甲○○將海洛因或甲基安非他命持
    往彰化市火車站遊藝場等處交予辛○○，甲○○即以此方式
    ，先後販賣海洛因2 次與辛○○，交易金額分別為1,000
    元及2,000 元、販賣甲基安非他命7 次予辛○○，每次之
    交易金額均為1,000 元；上開交易次數中有一次甲○○係同
    時販賣海洛因（金額2,000 元）及甲基安非他命（金額1,00
    0 元）予鍾麗芬。合計甲○○販賣予辛○○甲基安非他命之
    交易金額為7, 000元，海洛因之交易金額為3,000 元。
二、嗣於94年10月19日上午9 時35分許，經警持搜索票前往甲○○位於彰化縣和美鎮○○里○○路71號住處執行搜索，扣得
    其所有，供其本案販賣毒品犯罪所用之MOTOROLA牌（內有門
    號00 00000000 號SIM 卡1 張）行動電話1 具，及其所有，
    但與本案販賣毒品犯行無關之玻璃吸管1 支、吸食器1 組及
    OKWAP 牌（內有門號0000000000號SIM 卡1 張）行動電話1
    具，始循線查悉上情。
三、案經彰化縣警察局和美分局報告臺灣彰化地方法院檢察署檢
    察官偵查起訴。
    理    由
壹、證據能力
一、證人庚○○、己○○、辛○○警詢之證述：
    上開3 證人經本院傳喚到庭作證時，對諸多情節多所隱瞞，
    或稱已忘記等語，證述內容與警詢之證述有不一致之情形，
    則本院審酌渠等於警詢證述時，距離案發時間較近，記憶應
    較清晰，且較未承受人情壓力等情，認渠等警詢之證述具有
    較可信之特別情形，依刑事訴訟法第159 條之2 ，認均有證
    據能力。
二、證人庚○○、辛○○偵查之證述：
    上開2 位證人於偵查中之證述均經具結，有結文2 紙在卷足
    憑，復無其他顯不可信之情況，爰依刑事訴訟法第159 條之
    1 第2 項認有證據能力。
三、證人己○○偵查之證述：
    證人己○○雖曾於偵查中作證，惟查無結文可證其於作證已
    經具結，則依刑事訴訟法第158 條之3 ，其偵查中之證言應
    無證據能力。
四、通訊監察譯文
  (一)按有事實足認被告或犯罪嫌疑人有犯最輕本刑為3 年以上有
    期徒刑之罪之嫌，並危害國家安全或社會秩序情節重大，而
    有相當理由可信其通訊內容與本案有關，且不能或難以其他
    方法蒐集或調查證據者，得發通訊監察書。通訊監察書，偵
    查中由檢察官依司法警察機關聲請或依職權核發，審判中由
    法官依職權核發。又除法律另有規定外，實施刑事訴訟程序
    之公務員因違背法定程序取得之證據，其有無證據能力之認
    定，應審酌人權保障及公共利益之均衡維護。通訊保障及監
    察法第5 條第1 項第2 款、第2 項、刑事訴訟法第158 條之
    4 分別定有明文。
  (二)本件關於被告所使用之0000000000號電話之監聽錄音，為臺
    灣彰化地方法院檢察署核准在案，有該署94彰檢榮簡聲監續
    字第426 號及479 號通訊監察書影本各1 份及電話附表影本
    1 份附卷可佐（參警卷第48-50 頁），係依法所為之監聽；
    況審酌電話監聽侵害被告權益之種類及輕重、對於被告訴訟
    上防禦不利益之程度、犯罪所生之危害或實害等情形，兼顧
    人權保障及公共利益之均衡維護，合於比例原則，及被告、
    辯護人於準備程序表示對該監察譯文之證據能力無意見（參
    本院卷第37頁），復未於本院審判程序調查該證據時聲明異
    議（參本院95年10月31日審判筆錄第9 、12頁）等情，認本
    件此部分電話監聽應具有證據能力。
貳、認定本案犯罪事實之理由
一、訊據被告甲○○固不否認有於上開犯罪事實所示期間交付上
    揭甲基安非他命予庚○○、己○○，及交付甲基安非他命及
    海洛因予辛○○之事實，惟矢口否認涉有販賣毒品之犯行，
    辯稱：伊只是幫渠等向乙○○購買毒品，沒有獲得利益，沒
    有營利之意圖云云；辯護人則辯以：被告之行為充其量僅能
    構成幫助施用毒品，至被告所稱可因此獲得一些毒品施用或
    低價取得毒品，與一般社會交易中商家會給熟客折扣一樣，
    難認係販毒之酬勞，且警方在被告供出伊毒品來源係乙○○
    前，並不知乙○○之真實身分，故被告應有毒品危害防制條
    例第17條減刑規定之適用等語。
二、經查：
  (一)被告甲○○以0000000000號行動電話接受庚○○、己○○、
    辛○○撥打接洽表示要購買毒品，並於聯絡後交付上揭毒品
    予渠三人等情，業據被告供承明確（參本院卷第28頁、95年
    10月31日審判筆錄第13-17 頁），核與證人庚○○於警、偵
    訊及本院審理中之證述、己○○於警詢之證述及辛○○於警
    偵訊及本院審理中證述之情節大致相符（雖就購買毒品次數
    、金額、地點部分之證述略有不一，但尚不影響基本事實之
    認定，詳下述），並有通訊監察譯文1 份在卷足憑，此外，
    並有MOTOROLA牌（內有門號0000000000號SIM 卡1 張）行動
    電話1 具扣案可佐，足徵被告此部份之供述應與事實相符，
    堪予採信，是被告交付毒品予上揭三人並收取現金之事實，
    足堪認定。至證人己○○於本院審理中雖證稱其警詢證述之
    販毒者「阿龍」並非被告甲○○，其不認識被告云云，惟其
    以0000000000號行動電話撥打被告上開電話聯絡購買毒品之
    事實，有通訊監察譯文可佐，證人己○○於通話中自稱「眼
    鏡仔」，稱呼對方為「大頭阿龍」，均與其自己及被告之綽
    號相同，是證人上開於本院之證述，顯係為被告脫罪之詞，
    不足採信，應以其警詢之證述為可採，附此敘明。
  (二)至被告及辯護人雖均以被告無販毒營利意圖云云置辯，惟查
    ：
  1.被告於警詢及偵查中，均一再供稱：伊於交付毒品予購毒者
    時，會自己扣取一部份之毒品，再將剩餘之毒品交付予購毒
    者等語（參警卷第3 頁、94年偵字第8417號卷第17頁），迄
    於本院審理中雖改稱係證人辛○○、庚○○於伊交付毒品時
    會提供毒品予伊施用等語（參本院同上審判筆錄第14、18頁
    ），但伊就於交付毒品時會取得毒品之供述則無二致；再互
    核證人鍾麗芬於偵查中結證稱：被告每次都會跟我留一些海
    洛因（此部份業具證人辛○○於本院作證時更正為甲基安非
    他命）供他自己施用等語（參94年度偵字第8614號卷第29頁
    、本院卷第155 頁），足證被告所稱伊於交付毒品時可取得
    甲基安非他命供己施用之事實，應堪認定。
  2.又本院審酌被告迭於本院準備程序及審理時供稱伊向乙○○
    購買毒品轉售他人，可以因此以較便宜之價格向乙○○購得
    毒品供己施用等語（參本院卷第27頁背面、同上審判筆錄第
    19頁），供述前後一致等情，認被告此部份之供述應非虛妄
    。
  3.本院審酌證人庚○○證稱：其以前就知道被告有在施用毒品
    ，後來其要施用甲基安非他命，便問被告有沒有，才因此向
    被告購買，其施用之甲基安非他命都是向被告購買等語（參
    本院卷第211 頁背面、212 頁）；證人鍾麗芬證稱：其因找
    不到乙○○買毒品，經過朋友介紹才找被告，因被告可找得
    到乙○○買毒品等語（參本院卷第152 頁背面）；再參以被
    告於本院審理時供稱：伊去向乙○○買毒品時不會講是何人
    要買毒品，因為乙○○不喜歡太多人知道其在賣毒品，而己○○欠乙○○錢，所以不敢直接向乙○○買，辛○○則因太
    煩人，乙○○不願意直接跟她交易，所以才找伊買毒品，因
    伊與乙○○是十幾年的朋友，可向乙○○買得毒品等語（參
    同上審判筆錄第16、18、19頁），及伊在偵查中供稱：因伊
    自己沒本錢，故有人要買毒品伊一定會騙對方說有，不然對
    方會轉向別人購買，而伊向購毒者收取金錢並向乙○○買得
    毒品後，就會先扣取一些起來供自己施用等語（參94年度偵
    字第8417號卷第17頁）等情，認被告確係利用伊與乙○○特
    殊交情之地位，與無法向乙○○直接購買毒品之庚○○、己○○、辛○○進行毒品買賣交易，以賺取毒品施用之利益，
    並因此擴大乙○○銷售毒品之數量及利益，藉此獲取得以較
    低價格向乙○○購買甲基安非他命施用之價差利益，是被告
    明顯有營利之意圖無庸置疑，被告及辯護人上開辯詞，尚屬
    無據。
  (三)而就被告販賣第一級毒品海洛因予辛○○及販賣第二級毒品
    甲基安非他命予庚○○、己○○、辛○○之次數、交易金額
    及地點等細節，庚○○、己○○、辛○○等3 證人就此之證
    述雖有部分無法確切指明，或有先後供述不一之情形，亦有
    與被告自承之交付毒品次數、金額及地點不一致之情形。然
    衡諸施用毒品之人因癮頭一來急需購買毒品解癮，未解癮前
    之焦躁難耐以致心神均傾注於搜尋毒品以供施用，無暇記憶
    每次毒品交易金額、交易地點、或數量、或交易次數，及至
    解癮後之藥害反應，更使施用毒品之人無法明確記憶交易細
    節，是為常情；而被告自己亦為吸毒者，有向他人購買毒品
    、有與他人合資購買毒品（參下述），亦有販賣毒品予他人
    之行為，彼此交錯，就有關購毒、販毒之記憶亦難免發生混
    雜或記憶不清之情形，故上開證人就細節之出入、不復記憶
    或與被告之供稱不一，並不影響渠等證言之可信度，渠等就
    確有向被告甲○○購買毒品之情節，仍足採信。又交易次數
    及金額，關係被告犯罪所得財物之多寡，因本院已盡調查能
    事，仍無法明確得知被告販賣毒品予上開3 證人之真實次數
    及金額，則基於被告人權之保障，爰就證人證述之次數、金
    額與被告自承之次數、金額朝最有利於被告之方向認定如上
    開犯罪事實所示之次數及金額。
三、綜上所述，本案事證已臻明確，被告販賣第一級毒品海洛因
    、第二級毒品甲基安非他命之犯行堪以認定，應依法論科。
四、論罪科刑
  (一)被告行為後，刑法於94年2 月2 日修正公布，並於95年7 月
    1 日施行，關於本案應適用之新、舊法，茲論述如下：
  1.刑法第2 條第1 項規定，係規範行為後法律變更所生新舊法
    律比較適用之準據法，於95年7 月1 日刑法施行後，應適用
    刑法第2 條第1 項之規定，為「從舊從輕」之比較（最高法
    院95年5 月23日第8 次刑事庭會議決議第1 點第1 項參照）
    。
  2.依刑法第2 條第1 項規定為新舊刑法比較時，應就罪刑有關
    之共犯、未遂犯、連續犯、想像競合犯、牽連犯以及累犯加
    重、自首減輕、暨其他法定加減原因、與加減例等一切情形
    ，綜其全部之結果，而為比較，再適用有利於行為人之法律
    處斷，而不得一部割裂分別適用不同之新舊法（最高法院24
    年上字第4634號判例意旨、95年第8 次刑事庭會議決議參照
    ）。
  3.從刑附屬於主刑，除法律有特別規定者外，依主刑所適用之
    法律（最高法院95年5 月23日第8 次刑事庭會議決議第1點
    第五項參照）。
  4.依上原則，經比較新、舊法如附表後，以被告行為時之舊
    法較有利於被告，依刑法第2 條第1 項前段規定，本案自應
    一體適用被告行為時之法律即修正前刑法第33條第5 款、第
    56條、第47條、第59條、第64條第2 項、第65條第2項 、第
    55條之規定，從而有關從刑之褫奪公權規定，自亦應從屬適
    用修正前刑法第36、37條之規定。。
  (二)核被告所為如上開犯罪事實(三)所示之犯行，係犯毒品危害
    防制條例第4 條第1 項之販賣第一級毒品罪，所為如上開犯
    罪事實所示之其他犯行，係犯毒品危害防制條例第4 條第2
    項之販賣第二級毒品罪。被告持有第一級毒品海洛因與第二
    級毒品甲基安非他命之目的既在供己販賣之用，則其持有第
    一、二級毒品之低度行為應為販賣之高度行為所吸收，均不
    另論罪。被告先後多次販賣第一級毒品海洛因、第二級毒品
    甲基安非他命之犯行，均時間緊接，所犯分別係構成要件相
    同罪名，顯各係基於概括犯意反覆為之，為連續犯，均應依
    修正前刑法第56條之規定以一罪論，除死刑、無期徒刑部分
    法定本刑依法不得加重外，其他之法定本刑應予以加重。被
    告同時販賣第一級毒品海洛因、第二級毒品甲基安非他命予
    辛○○，係一行為觸犯構成要件相異之罪名，為異種想像競
    合，應從一重論以連續販賣第一級毒品罪。被告上開犯罪事
    實(三)中連續販賣第二級毒品甲基安非他命予辛○○7 次之犯
    行，雖未據檢察官提起公訴，惟該部分犯行與檢察官起訴販
    賣第二級毒品甲基安非他命經本院論罪部分有連續犯裁判上
    一罪之關係，自為起訴效力所及，應由本院併予審理，附此
    敘明。
  (三)查被告曾因違反毒品危害防制條例案件，經本院以93年度易
    緝字32號判決判處有期徒刑6 月確定，入監執行後，已於93
    年12月11日縮刑期滿執行完畢，有臺灣高等法院被告前案紀
    錄表乙紙附卷可稽，其受此有期徒刑執行完畢後，5 年以內
    再犯有期徒刑以上之罪，除死刑、無期徒刑部分法定本刑依
    法不得加重外，其他法定本刑應依累犯規定遞予加重其刑。
  (四)又查被告販賣毒品之對象僅有3 人，且係以將其所購得之毒
    品於交付予購毒者時，自購毒者處取得一小部份之毒品供己
    施用之方式販賣甲基安非他命，每次所得利益僅是獲得小量
    可供自己施用之毒品，或藉此獲取得以低價向乙○○購買毒
    品之利益，顯見被告僅係利用販賣毒品賺取毒品施用，可知
    被告係因吸毒惡習難戒，始涉犯本案重罪，並非販賣毒品圖
    取暴利，與之大盤、中盤甚或販賣毒品賺取價差者相較，情
    節尚非重大，若處以毒品危害防制條例第4 條第1 項之法定
    最低本刑無期徒刑，實嫌過重，本院認被告之犯罪情狀，顯
    有可憫恕之處，爰依修正前刑法第59條規定酌減其刑，其中
    罰金刑部分並與上開加重其刑部分，依法先加後減之（至於
    法定刑為死刑、無期徒刑部分，因原即未依連續犯及累犯規
    定加重，故僅依該條減輕之）。
  (五)至被告雖於94年10月19日為警查獲時即供述其毒品來源為乙○○，有被告之警詢筆錄可佐，且乙○○嗣亦於95年2 月14
    日為警查獲（參卷附之臺灣彰化地方法院檢察署95年度偵字
    第3153號起訴書）。惟按毒品危害防制條例第17條減刑之規
    定，以「供出毒品來源因而破獲」為要件，亦即，以毒品來
    源（即上手）係因被告之供述而遭破獲為必要，故倘檢警已
    因其他管道獲得明確之證據，合理懷疑該上手有販毒之犯罪
    嫌疑而布線偵查中，縱使尚未完全確定其犯行及動手緝捕，
    然嗣後被告縱供出毒品來源即為檢警偵查之對象，亦應僅屬
    補強檢警證據之性質，尚難認有因此而破獲毒品來源可言。
    查本案警方於監聽被告之0000000000號行動電話過程中，自
    94年9 月5 日起即監聽得知被告之毒品來源係使用00000000
    00號行動電話，綽號「小胖」、「黑欽」之人，嗣隨即於94
    年9 月27日向臺灣彰化地方法院檢察署聲請對該電話進行監
    聽，有0000000000號通訊監察譯文、彰化縣警察局通訊監察
    聲請書及臺灣彰化地方法院檢察署94彰檢榮簡聲監續字第47
    9 號通訊監察書電話附表（稿）影本在卷可佐；且證人即乙○○販毒案之承辦員警葉振昌於本院審理中復結證稱：因乙○○係和美分局轄區之吸毒人口，警方原即知道乙○○之綽
    號係「小胖」、「黑欽」，故其於監聽時得知被告之上游是
    「小胖」、「黑欽」時，一經查證就知道是乙○○了，故是
    在查獲被告前警方即開始注意乙○○並進行監聽了，只是被
    告部份先收線（指緝捕）而已等語（參本院卷第198-199 頁
    ），此外，有關查獲乙○○之經過，復有彰化縣警察局和美
    分局95年9 月18日和警分偵字第0950021786號函在卷可參，
    可知檢警不但於查獲被告前，已因對被告之監聽，掌握明確
    之證據而合理懷疑乙○○為被告之毒品來源，並已對乙○○
    進行監聽及偵查作為，是被告嗣於94年10月19日為警查獲後
    雖供出毒品來源係乙○○，且嗣後乙○○亦確為警查獲涉有
    販毒犯行，然乙○○之破獲既係基於檢警於被告供述前原先
    已進行中之偵查作為而完成，則被告於偵查期間之供述，依
    上開說明，尚不符合毒品危害防制條例第17條減輕其刑之規
    定，自不得依該規定減輕其刑，併此敘明。
  (六)爰審酌被告明知毒品對人體之危害，自身亦染有施用毒品之
    惡習（為被告於審理中供明），竟仍為販賣毒品犯行，足以
    使購買施用者導致精神障礙、性格異常，甚至造成生命危險
    之生理成癮性及心理依賴性，甚且施用毒品者為支應高額購
    毒款項，常造成家庭破碎悲劇，進而偷搶拐騙、作奸犯科，
    嚴重影響社會治安、戕害國民身心健康，本案被告亦因缺錢
    施用毒品而為此犯行，惡性非輕，並參酌其犯罪之動機、方
    法、手段，販賣毒品次數，所獲利益非鉅，及其雖否認犯行
    ，但主要係爭執是否營利，對交付毒品、收取現金及取得毒
    品施用之行為均未否認，又供出上游毒品來源，雖不符合毒
    品危害防制條例第17條減刑之規定，但犯後態度尚非惡劣等
    一切情狀，量處如主文所示之刑，並認其犯罪之性質有褫奪
    公權之必要，併依修正前刑法第37條為褫奪公權4 年之宣告
    ，以資懲儆。
五、沒收：
  (一)扣案之MOTOROLA牌行動電話1 具（不含SIM 卡），為被告所
    有，供其對外聯絡販毒之用，業據被告供明在卷，應依毒品
    危害防制條例第19條第1 項之規定沒收之。
  (二)再按毒品危害防制條例第19條第1 項規定，犯販賣毒品罪者
    ，其犯罪所得之財物均沒收之，係採義務沒收主義。故販賣
    毒品所得之對價，不問其中成本若干，利潤多少，均應全部
    諭知沒收，貫徹政府查禁煙毒之決心，以符立法本旨（最高
    法院91年度台上字第2419號判決意旨可供參照）。茲被告販
    賣第一級毒品所得合計3,000 元，販賣第二級毒品所得合計
    14,000元，雖均未扣案，仍應依上開說明及規定予以宣告沒
    收，如全部或一部不能沒收時，以其財產抵償之。
  (三)至扣案之門號0000000000號SIM 卡1 張，依國內電信公司定
    型化契約之約定，該晶片卡之所有權仍屬電信公司所有，申
    請人僅因承租門號而取得使用權，而毒品危害防制條例第19
    條第1 項規定宣告沒收，並無如同條例第18條第1 項所定（
    不問屬於犯人所有與否，沒收之）之明文，故應屬相對沒收
    主義之立法，其應沒收之物，應以屬被告所有者為限（最高
    法院93年度台上字第462 號判決參照），準此，上開SIM 卡
    既非屬被告所有之物，且非屬違禁物，核與沒收之要件不符
    ，爰不予宣告沒收。至扣案之OKWAP 牌（內有門號00000000
    00號SIM 卡1 張）行動電話1 具，雖係被告所有，但並未供
    其本案販毒之用，業據被告供稱明確，且證人亦未曾證述撥
    打該門號電話與被告聯絡購買毒品事宜，另扣案之玻璃吸管
    1 支、吸食器1 組，被告辯稱係伊施用甲基安非他命所用之
    物，則本院審酌該二件物品確是施用甲基安非他命所用之物
    ，認被告所辯應堪採信，是既無證據證明上開行動電話、玻
    璃吸管及吸食器係供被告販毒所用或販毒所得之物，本院自
    無從併予宣告沒收，附此敘明。
、不另為無罪諭知部分
一、公訴意旨另以：被告甲○○自94年3 月間某日起至94年10月
    18日中午止，由戊○○（綽號「阿吉」）以其家用電話00-0
    000000、00-0000000及0000000000號行動電話，撥打至甲○○所使用之0000000000號行動電話與之聯絡交易數量後，再
    由戊○○至甲○○位於彰化縣和美鎮○○里○ 鄰○○路71號
    之家中，向甲○○取得其所購買之甲基安非命他命，並交付
    金錢予甲○○，甲○○即以此方式，先後販賣甲基安非他命
    約十數次予戊○○，每次交易金額為300 至500 元不等；又
    自94年7 、8 月間某日起至同年8 月間某日止，由丙○○（
    綽號「阿煌」）以友人之0000000000號行動電話，撥打至甲○○上開行動電話與之聯絡交易數量後，再由甲○○將海洛
    因持往彰化市火車站等處，交予丙○○，惟丙○○取得海洛
    因後，均未將購買之款項交付甲○○而未得逞，而甲○○即
    以此方式，先後販賣海洛因（起訴書誤載為甲基安非他命，
    業經公訴人當庭更正）約數次予丙○○未遂，每次交易金額
    為500 至1000元不等。因認被告此部分亦涉有販賣第一、二
    級毒品海洛因及甲基安非他命之犯行云云。
二、按犯罪事實應依證據認定之，無證據不得認定其犯罪事實；
    又不能證明被告犯罪者，應諭知無罪之判決，刑事訴訟法第
    154 條第2 項、第301 條第1 項分別定有明文。次按認定不
    利於被告之事實，須依積極證據，苟積極證據不足為不利於
    被告事實之認定時，即應為有利於被告之認定，更不必有何
    有利之證據；又事實之認定，應憑證據，如未能發現相當證
    據，或證據不足以證明，自不能以推測或擬制之方法，以為
    裁判基礎；至刑事訴訟法上所謂認定犯罪事實之積極證據，
    係指適合於被告犯罪事實之認定之積極證據而言，雖不以直
    接證據為限，間接證據亦包括在內；然而無論直接或間接證
    據，其為訴訟上之證明，須於通常一般之人均不致有所懷疑
    ，而得確信其為真實之程度者，始得據為有罪之認定，倘其
    證明尚未達到此一程度，而有合理之懷疑存在時，致使無從
    形成有罪之確信，根據「罪證有疑，利於被告」之證據法則
    ，即不得遽為不利被告之認定（最高法院30年上字第816 號
    、29年上字第3105號、40年台上字第86號及76年台上字第
    4986號判例意旨參照）。
三、訊據被告堅詞否認有何販賣甲基安非他命予戊○○及販賣海
    洛因予丙○○之犯行，辯稱：伊與戊○○是合資購買甲基安
    非他命施用，另伊從未曾交付任何海洛因予丙○○等語；辯
    護人則辯以：依證人戊○○之證述及通訊監察譯文均可證被
    告確係與戊○○合資購買毒品，被告應不構成販賣毒品之犯
    行等語。
四、經查：
  (一)販賣甲基安非他命予戊○○部分：
    證人戊○○雖於警詢、偵查中作證時均證稱有向被告購買甲
    基安非他命之情，惟其於偵查中已證稱：有時候被告會找其
    一起向朋友合買甲基安非他命等語（參94年度偵字第8417號
    卷第14頁）；而其於本院審理中作證時，雖亦證稱：其記得
    跟被告公家（臺語，指共同合資）去跟人家拿（毒品），還
    有跟被告拿（毒品）的事等語；然待本院訊之如何分別係與
    被告合買或向被告購買時，則先證稱：其不知道，都是被告
    在處理等語；經本院再訊之既然其不知道，如何知道有合買
    及向被告購買之分時，又證稱：跟被告買的被告都給假的（
    毒品），真的（毒品）都是其向被告買200 或300 元的等語
    ；嗣其又證稱：其與被告都是湊500 元合買等語，旋又改稱
    ：大部分是各出500 元合買等語，最後並證稱：被告沒有錢
    ，叫其出錢，就會打電話問其有沒有300 或500 元，要去跟
    人家拿（毒品）等語（以上均參本院卷203 頁背面至205 頁
    ）；互核被告之000000 0000 號行動電話之通訊監察譯文中
    ，確有證人戊○○向被告表示要買500 元（毒品）請被告施
    用（參警卷第28頁），並曾向被告索討300 元（參警卷第30
    頁），及被告亦曾主動邀請戊○○一起合資去向藥頭買毒品
    ，並表示伊錢不夠，雙方並就合資金額進行討論（參警卷第
    45 頁） 之對話內容，證人戊○○上揭證稱其與被告有合資
    購買毒品之證述，應非虛妄，則被告究係販賣甲基安非他命
    予戊○○，還是與戊○○合資購買甲基安非他命施用，即有
    可疑；再參以毒品價格甚高，故一般毒品交易之每包最低交
    易金額為500 元，而500 元之毒品量約僅能施用一次，而證
    人證稱有200 元、300 元之交易金額等情，益徵被告與證人
    戊○○合資購買毒品之真實性。綜上，被告自警詢、偵查迄
    本院審理中既均辯稱伊係與證人戊○○合資購買毒品，證人
    戊○○又無法明確證述確實係向被告購買毒品，而非與被告
    合資購買，通聯記錄又顯示渠二人有合資購買毒品之事實，
    是被告及辯護人上開辯詞尚非無據，則卷內證據既無法讓本
    院形成被告確有販賣甲基安非他命予戊○○之確信，基於罪
    疑唯輕原則，自應認被告此部份之犯罪不能證明。
  (二)販賣海洛因予丙○○部份
    查證人丙○○於偵、審中均否認有向被告購買毒品之事實，
    而公訴人所憑被告之0000000000號通訊監察譯文中雖有自稱
    「阿煌」（音同）之人撥打電話與被告聯絡，似有購買毒品
    之對話，然證人丙○○經本院傳喚到庭作證時，不但否認認
    識被告，證稱未曾向被告購買毒品等語，亦否認其為通訊監
    察譯文中之「阿煌」及曾使用通訊監察譯文所示之00000000
    00號行動電話（參本院卷第141-144 頁），則既無證據證明
    通訊監察譯文中之0000000000號行動電話（譯文上該電話之
    申請人記載為「許金中」）確係丙○○所使用，及該與被告
    通話之人即為證人丙○○，又無其他證據可資證明被告確有
    販賣海洛因予丙○○之事實，自不能僅憑該通訊監察譯文中
    「阿煌」之人與被告間似有談及購買毒品事宜之對話，遽認
    被告有販賣海洛因予丙○○之犯行。綜上，本件既無任何足
    證被告有販賣海洛因予丙○○之積極證據，自亦應為被告此
    部分無罪之認定。
五、綜上所述，被告販賣甲基安非他命予戊○○及販賣海洛因予
    丙○○之部分均屬不能證明，本應為無罪之諭知，惟起訴書
    認此部分與上開論罪部份之販賣第一、二級毒品犯行各有連
    續犯之裁判上一罪關係，爰不另為無罪之諭知。
據上論斷，應依刑事訴訟法第299 條第1 項前段，毒品危害防制
條例第4 條第1 、2 項、第19條第1 項，刑法第2 條第1 項前段
、第11條前段、（修正前）第56條、（修正前）第55條、（修正
前）第47條、（修正前）第59條、（修正前）第37條第2 項，判
決如主文。
本案經檢察官高如應到庭執行職務。
中    華    民    國    95    年    11    月    14    日
                  刑事第一庭    審判長法  官  周淡怡
                                      法  官  周莉菁
                                      法  官  吳永梁
以上正本證明與原本無異。
如不服本判決，應於判決送達後10日內，向本院提出上訴狀（須
附繕本）。
中    華    民    國    95    年    11    月    20    日
                                      書記官  陳美敏
附表壹：
扣案被告所有、供其販毒所用之MOTOROLA牌行動電話壹具（不含
SIM卡）。
附表貳：
編號一、販賣第一級毒品海洛因所得新臺幣仟元。
編號二、販賣第二級毒品甲基安非他命所得新臺幣壹萬肆仟元。
總計新臺幣壹萬柒仟元。（均未扣案）
附表：
┌──┬────┬────────────────────────────┐
│編號│項   目 │比較、說明                                              │
├──┼────┼────────────────────────────┤
│ 1  │連續犯  │修正前刑法第56條關於連續犯之規定，業已修正刪除，此刪除雖│
│    │        │非犯罪構成要件之變更，但顯已影響行為人刑罰之法律效果，自│
│    │        │屬法律有變更，依刑法第2 條第1 項規定，比較新、舊法結果，│
│    │        │應適用最有利於行為人之法律（最高法院95年第8 次刑事庭會議│
│    │        │決議第5 點第4 項第1 款參照）。按連續犯之形成結構，本質上│
│    │        │就是各自都得以獨立之犯罪，亦即是數罪之性質，因具備連續關│
│    │        │係，而以單一評價之模式來處理，因此，在連續犯廢除後，原各│
│    │        │自獨立之數個犯行，應回歸數罪併罰之規定處理，則經比較新、│
│    │        │舊法結果，應以被告行為時之法律即修正前第56條規定論以連續│
│    │        │犯，最有利於被告。                                      │
├──┼────┼────────────────────────────┤
│ 2  │累  犯  │被告不論依修正前之刑法第47條，或修正後之刑法第47條第1項 │
│    │        │之規定，均構成累犯，比較新、舊法結果，對被告並無有利或不│
│    │        │利之情形。                                              │
├──┼────┼────────────────────────────┤
│ 3  │毒品危害│關於左開條文罰金之最低度刑部分，因刑法第33條第5款關於罰 │
│    │防制條例│金最低度刑之規定，由「罰金：1 元以上」修正為「罰金：新臺│
│    │第4 條第│幣1 千元以上，以百元計算之」，故應依刑法第2 條第1 項規定│
│    │1 、2 項│，適用最有利於行為人之法律（最高法院95年第8 次刑事庭會議│
│    │之罰金刑│決議參照）。準此，本案毒品危害防制條例第4 條第1 、2 項後│
│    │        │段「得併科新臺幣1 千萬元以下罰金」、「得併科新臺幣7 百萬│
│    │        │元以下罰金」之罰金最低度刑，經比較新、舊法結果，應以被告│
│    │        │行為時之法律即修正前第33條第5 款規定，最有利於被告。    │
├──┼────┼────────────────────────────┤
│ 4  │刑法第59│修正前刑法第59條規定「犯罪之情狀可憫恕者，得酌量減輕其刑│
│    │條之酌減│。」，修正後刑法第59條規定「犯罪之情狀顯可憫恕，認科以最│
│    │其刑    │低度刑仍嫌過重者，得酌量減輕其刑。」，僅係酌減標準見解法│
│    │        │律之明文化，非屬法律變更，故不生新舊法比較適用之問題。  │
├──┼────┼────────────────────────────┤
│ 5  │毒品危害│修正前刑法第64條第2項規定「死刑減輕者，為無期徒刑，或為 │
│    │防制條例│15年以下12年以上有期徒刑。」，修正後刑法第64條第2 項規定│
│    │第4條第 │為「死刑減輕者，為無期徒刑。」，二者減輕之最低度刑有明顯│
│    │1項法定 │不同，經比較新、舊法結果，應以被告行為時之法律即修正前刑│
│    │本刑中死│法第64條第2 項規定，最有利於被告。                      │
│    │刑之減輕│                                                        │
├──┼────┼────────────────────────────┤
│ 6  │毒品危害│修正前刑法第65條第2 項規定「無期徒刑減輕者，為7 年以上有│
│    │防制條例│期徒刑。」，修正後刑法第65條第2 項規定為「無期徒刑減輕者│
│    │第4 條第│，為20年以下15年以上有期徒刑。」，二者減輕之最低度刑有明│
│    │1 、2 項│顯不同，經比較新、舊法結果，應以被告行為時之法律即修正前│
│    │法定本刑│刑法第65條第2 項規定，最有利於被告。                    │
│    │中無期徒│                                                        │
│    │刑之減輕│                                                        │
├──┼────┼────────────────────────────┤
│ 7  │刑法第55│刑法第55條雖就想像競合犯增列但書之規定，然此但書規定係科│
│    │條之想像│刑之限制，僅為法理之明文化，非屬法律之變更，無庸依刑法第│
│    │競合犯  │2 條第1 項為新舊法有利之比較。                          │
├──┴────┴────────────────────────────┤
│經綜合比較新、舊法之結果，以被告行為時之舊法較有利於被告，依刑法第2條第 │
│1 項前段規定，應一體適用被告行為時之法律即修正前刑法第56條、第47條、第33│
│條第5 款、第59條、第64條第2項、第65條第2 項、第55條之規定。             │
└────────────────────────────────────┘
附錄本案論罪科刑法條全文：
毒品危害防制條例第4 條
製造、運輸、販賣第一級毒品者，處死刑或無期徒刑；處無期徒
刑者，得併科新臺幣1 千萬元以下罰金。
製造、運輸、販賣第二級毒品者，處無期徒刑或7 年以上有期徒
刑，得併科新臺幣7 百萬元以下罰金。
製造、運輸、販賣第三級毒品者，處5 年以上有期徒刑，得併科
新臺幣5 百萬元以下罰金。
製造、運輸、販賣第四級毒品者，處3 年以上10年以下有期徒刑
，得併科新臺幣3 百萬元以下罰金。
製造、運輸、販賣專供製造或施用毒品之器具者，處1 年以上7
年以下有期徒刑，得併科新臺幣1 百萬元以下罰金。
前五項之未遂犯罰之。


司法院資訊處製作；財團法人民間司法改革基金會備份。
